【裁判字號】    97,重上,129
【裁判日期】    971021
【裁判案由】    侵權行為損害賠償
【裁判全文】
臺灣高等法院民事裁定                 97年度重上字第129號
上  訴  人  甲○○○○
法定代理人  丙○○
上  訴  人  乙○○
共      同
訴訟代理人  郭蕙蘭律師
被上訴人    丁○○
訴訟代理人  王展星律師
上列當事人間，因侵權行為損害賠償事件，上訴人對於中華民國
96年 7月11日臺灣臺北地方法院97年度重附民字第43號刑事附帶
民事判決，提起上訴，經本院於97年10月 7日言詞辯論終結，裁
定如下：
    主  文
上訴駁回。
第二審訴訟費用由上訴人負擔。
    理  由
一、按：刑事訴訟程序得附帶提起民事訴訟者，以因犯罪而受損
    害之人為限。又刑事庭移送民事庭之附帶民事訴訟，僅移送
    後之訴訟程序，應適用民事訴訟法，至移送前之訴訟行為是
    否合法，仍應依刑事訴訟法決定之。故移送民事庭之附帶民
    事訴訟，縱其於移送前提起時，不備刑事訴訟法之合法要件
    ，但其移送後之訴訟程序，既應適用民事訴訟法，即屬該法
    第249條第1項第 6款所謂之起訴不備其他要件，自應依此規
    定，以裁定駁回之，最高法院89年度臺抗字第 196號著有裁
    判意旨，可資參照。
二、查：「附帶民事訴訟除本編有特別規定外，準用關於刑事訴
    訟之規定。」、「上訴期間為十日，自送達判決後起算。但
    判決宣示後送達前之上訴，亦有效力。」刑事訴訟法第 490
    條前段、第349條分別定有明文；又最高法院28年度附字第4
    5號亦著有：「上訴人等係民國27年1月16日接收原審判決，
    乃遲至 2月12日始行提起上訴，已逾越10日之上訴期間，附
    帶民事訴訟並不採附帶上訴之制，該上訴人等主張附帶上訴
    ，自非合法。」之判例意旨，足資參照。本件上訴人等於民
    國(以下同)96年 7月19日收受原法院為其敗訴之刑事附帶民
    事訴訟判決，竟遲至97年2月5日始具狀聲明不服，提起上訴
    ，顯已逾越10日之上訴期間，有原法院送達證書、上訴人之
    聲明上訴狀 (原審卷第8、9頁、本院重附民卷第6頁)足稽；
    依刑事訴訟法第490條前段、第349條之規定、及最高法院28
    年度附字第45號判例意旨，上訴人等提起本件上訴，顯不合
    法。
三、上訴人等主張上訴人等已於96年3月9日委任訴訟代理人提出
    刑事附帶民事起訴狀，經記明筆錄在卷，原法院之刑事附帶
    民事訴訟判決，竟未對於訴訟代理人為送達，經上訴人之訴
    訟代理人於97年 1月16日、22日分別向本院刑事庭提出聲請
    ，97年 1月31日始由原法院送達原法院之刑事附帶民事訴訟
    判決，上訴人於97年2月5日具狀聲明不服，提起上訴，難認
    已逾越10日之上訴期間等語；經查：
(一)上訴人甲○○○○於被上訴人所涉妨害名譽之刑事案件，96
    年2月2日委任律師郭蕙蘭為告訴代理人到庭指訴，同月 5日
    具狀補刑事委任狀，96年3月9日由未受委任之律師謝國允以
    告訴代理人到庭執行職務，而陳明「…附民起訴狀是之前提
    出的，因時效快到了，今日先提出附民聲請」，由被上訴人
    之選任辯護人王泓鑫律師收受刑事附帶民事起訴狀繕本，至
    5月17日始提出刑事委任狀，並由律師郭蕙蘭於同年 6月5日
    原法院言詞辯論期日到庭以告訴代理人執行職務，迄至原法
    院於96年 7月11日分別為刑事判決、及刑事附帶民事訴訟判
    決，上訴人等仍未委任訴訟代理人；即使上訴人之訴訟代理
    人於97年1月16日亦以告訴代理人分別具狀聲請，仍未受上
    訴人委任為原法院之刑事附帶民事訴訟之代理人等事實，有
    原法院96年度易字第143號刑事卷、96年度重附民字第43 號
    卷、及本院97年度重附民上字第4號卷足稽。
(二)按：訴訟代理人，應於最初為訴訟行為時，提出委任書。但
    由當事人以言詞委任，經法院書記官記明筆錄，或經法院、
    審判長依法選任者，不在此限，民事訴訟法第69條第 1項定
    有明文。本件上訴人之告訴代理人謝國允律師於96年3月9日
    到庭執行告訴代理人職務，固有：「…附民起訴狀是之前提
    出的，因時效快到了，今日先提出附民聲請」之陳述 (原審
    96年度易字第143號刑事卷第50頁背面)，核與民事訴訟法第
    69條第 1項但書規定尚有未合，難認係由當事人即上訴人以
    言詞委任為刑事附帶民事訴訟之代理人，又未據提出刑事附
    帶民事訴訟之委任書，以為補正，律師謝國允非上訴人原審
    之刑事附帶民事訴訟之代理人，已臻明確；另最高法院28年
    度上字第1131號所著：「代理權有欠缺之訴訟代理人，在下
    級審所為之訴訟行為，經當事人本人在上級審承認者，溯及
    於行為時發生效力。本件原審廢棄第一審判決駁回上訴人之
    訴，係以代理起訴之某甲無代理權為理由，茲上訴人既對於
    原判決提起第三審上訴，即已承認某甲之訴訟行為，自不得
    以起訴時代理權有欠缺，即認其訴為不合法。」之判例意旨
    ，96年度臺簡上字第10號、86年度臺上字第2546號及本院89
    年度上更(一)第97號等裁判意旨，均須訴訟代理人曾到場執行
    職務，而其訴訟代理權有欠闕，經當事人本人之承認，始有
    溯及行為時之效力，而上訴人之訴訟代理人郭蕙蘭律師，於
    原法院均係以上訴人之告訴代理人到庭執行職務，未曾以刑
    事附帶民事訴訟之代理人到場執行職務，核與上訴人援引上
    揭判例及裁判意旨，亦有未合。
(三)綜合上述，上訴人等主張上訴人等提起本件上訴難認已逾越
    10日之上訴期間，自無足取。
四、上訴不合法者，第二審法院應以裁定駁回之，民事訴訟法第
    444條第1項前段定有明文；本件上訴人等提起本件上訴顯已
    逾越10日之上訴期間，其上訴為不合法，依民事訴訟法第44
    4條第1項前段規定，應以裁定駁回之。
五、據上論結，本件之上訴為不合法，爰依民事訴訟法第 444條
    第1項前段、第95條、第78條之規定，裁定如主文。
中    華    民    國    97    年    10    月    21    日
                    民事第五庭
                        審判長法  官  魏麗娟
                              法  官  黃雯惠
                              法  官  陳博享
正本係照原本作成。
本裁定除以適用法規顯有錯誤為理由，並經本院許可外，不得再
抗告。如提起再抗告，應於收受後10日內委任律師為訴訟代理人
向本院提出再抗告狀。並繳納再抗告費新台幣１千元。
中    華    民    國    97    年    10    月    23    日
                              書記官  姚麗華


司法院資訊處製作；財團法人民間司法改革基金會備份。
